【裁判字號】    90,訴,2290
【裁判日期】    901121
【裁判案由】    偽造文書
【裁判全文】
臺灣臺中地方法院刑事判決                          九十年度訴字第二二九號
    公  訴  人  臺灣台中地方法院檢察署檢察官
右列被告因偽造文書案件，經檢察官提起公訴（九十年度偵字第一二０九一號），本
院判決如左：
    主  文
ＣＡＴＡＬＩＮＡ  ＰＡＣＹＡ─ＡＮ  ＦＡＯ─ＷＡ行使偽造私文書，足以生損害
於公眾及他人，處有期徒刑肆月，如易科罰金，以參佰元折算壹日，扣案之護照壹本
沒收；又偽造署押，足以生損害於公眾及他人，處有期徒刑貳月，如易科罰金，以參
佰元折算壹日，九十年七月八日內政部警政署鐵路警察局台中分駐所偵訊筆錄中偽造
之署押（包括簽名與指印）沒收。應執行有期徒刑伍月，如易科罰金，以參佰元折算
壹日。緩刑貳年。扣案之護照壹本及九十年七月八日內政部警政署鐵路警察局台中分
駐所偵訊筆錄中偽造之署押（包括簽名與指印）均沒收。
    事  實
一、ＣＡＴＡＬＩＮＡ  ＰＡＣＹＡ─ＡＮ  ＦＡＯ─ＷＡ（所涉竊盜罪嫌，另由台
    灣台中地方法院檢察署檢察官為不起訴之處分）係菲律賓籍之外國人，因前曾來
    臺工作非法滯留，無法再行來臺工作，竟以姪女ＭＡＲＣＯＳ  ＣＡＴＨＥＲＩ
    ＮＥ  ＰＡＣＹＡ  ＡＮ（以下簡稱ＭＡＲＣＯＳ）名義，檢附其本人照片，向
    菲律賓政府申請核發之不實護照（護照號碼：ＦＦ九九九七六四號），於民國八
    十九年十月六日，以受僱於臺灣雇主黃永盛為由，持前開不實護照，自菲律賓搭
    機抵達中正機場來臺，並在入境申請書上冒簽ＭＡＲＣＯＳ之姓名，而偽造上開
    入境申請書，在中正機場行使交付與不知情之查驗員劉士榮，使內政部警政署入
    出境管理局（以下簡稱入出境管理局）人員將ＭＡＲＣＯＳ於八十九年十月六日
    入境之不實事項，登載於職務上所制作之旅客入出境紀錄表等公文書上，足生損
    害於ＭＡＲＣＯＳ及我國對於外國人入出境資料管理之正確性。
二、ＣＡＴＡＬＩＮＡ  ＰＡＣＹＡ─ＡＮ  ＦＡＯ─ＷＡ為求賺取更多薪資，隨即
    在抵達中正機場後逃逸（在臺並未辦理居留證），並四處打工。九十年七月八日
    下午六時三十分許，因騎乘原車牌號碼四一二─六九一九號、懸掛車牌號碼ＳＳ
    Ｓ─二一一號輕型機車，行經臺中市○○路與公園路口時，為警查獲，經警方以
    其涉有竊盜罪嫌加以逮捕，並帶返內政部警政署鐵路警察局臺中分駐所內制作筆
    錄時，竟另行起意，冒用ＭＡＲＣＯＳ之名義應訊，並於警訊筆錄上偽簽「ＣＡ
    ＴＨＥＲＩＮＥ  ＭＡＲＣＯＳ」之姓名，及偽蓋指印，足生損害於ＭＡＲＣＯ
    Ｓ及警察機關調查犯罪之正確性。翌日上午十一時四十一分許，於台灣台中地方
    法院檢察署內勤檢察官偵訊之際，在有偵查犯罪職權之機關或個人發覺其犯罪之
    前，主動告知檢察官護照上之姓名不實而自首，並接受裁判。
三、案經台灣台中地方法院檢察署檢察官自動檢舉偵查起訴。
    理  由
一、訊據被告ＣＡＴＡＬＩＮＡ  ＰＡＣＹＡ─ＡＮ  ＦＡＯ─ＷＡ對於右揭犯罪事
    實於偵查中及本院調查、審理時均坦承不諱，並經證人即菲律賓經濟文化辦事處
    人員ＡＱＵＩＮＯ，ＣＡＲＬＯ  Ｌ於偵查中證述甚明，復有警訊筆錄、護照、
    入境申請書、內政部警政署入出境管理局旅客入出境紀錄表各一份在卷可佐，足
    見被告之自白與事實相符，應堪採信。本件事證明確，被告犯行堪以認定。
二、核被告所為，係犯刑法第二百十六條、第二百十條之行使偽造私文書罪、第二百
    十四條之使公務員登載不實罪及同法第二百十七條之偽造署押罪。其偽造私文書
    之低度行為，為行使偽造私文書之高度行為所吸收，不另論罪。又被告所犯行使
    偽造私文書罪及使公務員登載不實罪二罪間，有方法結果之牽連關係，應依刑法
    第五十五條規定，從一較重之行使偽造私文書罪處斷。再被告所犯行使偽造私文
    書罪及偽造署押罪二罪間，犯意各別，罪名有異，應予分論併罰。另被告於有偵
    查犯罪職權之機關或個人發覺其犯罪之前，主動告知台灣台中地方法院檢察署檢
    察官護照上之姓名不實而自首，並接受裁判，有偵訊筆錄一份在卷可憑，應依刑
    法第六十二條規定，減輕其刑。爰審酌被告持不實之護照進入我國，並在入境申
    請書上冒簽ＭＡＲＣＯＳ之姓名而行使，足生損害於ＭＡＲＣＯＳ及我國對於外
    國人入出境資料管理之正確性；又於警訊時冒用ＭＡＲＣＯＳ之名義應訊，並於
    警訊筆錄上偽簽ＭＡＲＣＯＳ之姓名，及偽蓋指印，足生損害於ＭＡＲＣＯＳ及
    警察機關調查犯罪之正確性，然犯後坦承犯行等一切情狀，分別量處如主文所示
    之刑，並定其應執行之刑，且均諭知易科罰金之折算標準，以示懲儆。又本件被
    告行使偽造私文書後，刑法第四十一條業於九十年一月十日修正公布，同年月十
    二日生效，修正後刑法第四十一條第一項前段規定「犯最重本刑為五年以下有期
    徒刑以下之刑之罪，而受六個月以下有期徒刑或拘役之宣告，因身體、教育、職
    業、家庭之關係或其他正當事由，執行顯有困難者，得以一元以上三元以下折算
    一日，易科罰金。」，與修正前刑法第四十一條規定「犯最重本刑為三年以下有
    期徒刑以下之刑之罪，而受六個月以下有期徒刑或拘役之宣告，因身體、教育、
    職業、家庭之關係，執行顯有困難者，得以一元以上三元以下折算一日，易科罰
    金。」不同。比較新舊法結果，以新法較有利於行為人，故依刑法第二條第一項
    前段規定，本件自應適用裁判時之法律即修正後刑法第四十一條第一項前段之規
    定，就被告偽造私文書之犯行諭知被告易科罰金之折算標準，併此敘明。被告偽
    造之署押（包括簽名與指印），應依刑法第二百十九條之規定，宣告沒收；至前
    開以ＭＡＲＣＯＳ名義申請之不實護照，係被告所有供犯罪所用之物，業據被告
    自承在卷，應依刑法第三十八條第一項第二款規定，併予宣告沒收。末查被告前
    未曾受有期徒刑以上刑之宣告，有台灣台中地方法院檢察署刑案資料查註紀錄表
    及台灣高等法院被告全國前案紀錄表各一紙可按，其因一時失慮，偶罹刑典，事
    後已坦承犯行，深具悔意，經此偵審程序及刑之宣告後，應知戒慎，信無再犯之
    虞，本院因認所宣告之刑以暫不執行為適當，併予宣告緩刑二年，用啟自新。
據上論斷，應依刑事訴訟法第二百九十九條第一項前段，刑法第二條第一項前段、第
二百十六條、第二百十條、第二百十四條、第二百十七條、第二百十九條、第五十五
條、第六十二條前段、第四十一條第一項前段、第五十一條第五款、第七十四條第一
款、第三十八條第一項第二款，罰金罰鍰提高標準條例第一條前段、第二條，判決如
主文。
中      華      民      國    九十      年    十一    月    二十一      日
                                臺灣臺中地方法院刑事第三庭
                                  審判長法  官  唐  光  義
                                        法  官  黃  峻  隆
                                        法  官  黃  炫  中
右正本證明與原本無異。
如不服本判決，應於判決送達後十日內向本院提出上訴狀，上訴於臺灣高等法院臺中
分院( 須附繕本 )。
                                        書記官
中      華      民      國    九十      年    十一    月    二十二      日
附錄論罪法條
刑法第二百十六條
行使第二百十條至第二百十五條之文書者，依偽造、變造文書或登載不實事項或使登
載不實事項之規定處斷。
刑法第二百十條
偽造、變造私文書，足以生損害於公眾或他人者，處五年以下有期徒刑。
刑法第二百十四條
明知為不實之事項，而使公務員登載於職務上所掌之公文書，足以生損害於公眾或他
人者，處三年以下有期徒刑、拘役或五百元以下罰金。
刑法第二百十七條
偽造印章、印文或署押，足以生損害於公眾或他人者，處三年以下有期徒刑。
盜用印章、印文或署押，足以生損害於公眾或他人者，亦同。
刑法第二百十九條
偽造之印章、印文或署押，不問屬於犯人與否，沒收之。


司法院資訊處製作；財團法人民間司法改革基金會備份。
